# 请教陈老师：向自然人收购其高溢价取得的股权形成同一控制下企业合并的会计处理

提问人：alexwaung 时间：2019-09-01 20:52:46
请教陈老师：
报告主体A 向其自然人股东 B 收购股权并形成控制，该股权原系该自然人向非关联第三方高溢价收购取得，收购基准日评估报告显示房产等存在大幅增值，也包含了大额的商誉，报告主体 A 在对该同一控制下的收购事项作何处理？
1 、我的理解：应按照评估基准日的评估结果模拟被合并方净资产公允价值持续计算至报告期初，乘以持股比例加上商誉作为报告期初长期股权投资的模拟入账价值，报告主体 A 向自然人股东实际支付股权收购款时，合并报表冲减资本公积，该理解是否正确？
2 、由于该股权系自然人股东向第三方高溢价收购取得，合并报表列示大额商誉，且原资产大幅增值部分摊销折旧（如办公房产增值带来的折旧增加）
会导致报告期内被合并方业绩扭曲，具有一定的不合理性，是否有变通的方法？（如按照合并日净资产账面价值作为依据进行会计处理）
非常感谢您的回复，@chenyiwei

回答人：chenyiwei
由于该事项是同一控制下的收购，虽然最终控制方是自然人，但同样适用《企业会计准则解释第 6 号》第二条规定处理。作为会计处理基础的账面价值（含商誉）应以该自然人收购该股权并取得控制权的时点的评估值为基础延续计算到合并日确定。直接以该子公司自身的账面价值作为会计处理基础是不恰当的。
你提到的问题 “由于该股权系自然人股东向第三方高溢价收购取得，合并报表列示大额商誉，且原资产大幅增值部分摊销折旧（如办公房产增值带来的折旧增加）会导致报告期内被合并方业绩扭曲，具有一定的不合理性”其实并不存在。站在该实际控制人或者报告主体 A 的角度，这才是取得这些资产的实际成本，经调整后的成本（折旧、摊销等）才是真实的。